臺灣高等法院臺中分院刑事裁定
111年度抗字第637號
抗告人  即
聲明異議人  蔡漢隆




上列抗告人因公共危險案件，不服臺灣苗栗地方法院中華民國11
1年6月16日駁回聲明異議之裁定（111年度聲字第487號），提起
抗告，本院裁定如下：
    主  文
抗告駁回。
    理  由
一、抗告意旨略以：抗告人即聲明異議人蔡漢隆（下稱抗告人）
    雖有在住處飲酒，惟經警攔查時並非駕車行進中，而係自副
    駕駛座甫換座位至駕駛座尚未起步即遭查獲，其當時係在駕
    駛座等待友人來開車，不應受酒後駕車之刑事處罰；又抗告
    人尚有高齡○○需照顧，○○並未同住，倘入監執行，將造成生
    活困窘，且抗告人本案犯行距前次民國105年間犯行已近6年
    ，檢察官否准易科罰金或易服社會勞動，已違反比例原則及
    公平原則，爰請求撤銷原裁定，准予易科罰金或易服社會勞
    動等語。
二、按受刑人或其法定代理人或配偶，以檢察官執行之指揮為不
    當者，得向諭知該裁判之法院聲明異議，刑事訴訟法第484
    條定有明文。所謂「檢察官執行之指揮不當」，係指就執行
    之指揮違法及執行方法不當等情形而言；又判決確定後即生
    效力，檢察官如依確定判決內容為指揮執行，自難指檢察官
    執行之指揮為違法或其執行方法不當；而刑罰之執行，除法
    院之確定判決或定執行刑之確定裁定有違法情事，經非常上
    訴或再審程序，加以撤銷或變更者外，檢察官應依指揮書附
    具之確定裁判書指揮刑罰之執行。從而，於法院之確定裁判
    變更前，檢察官據以執行，其執行之指揮即難認有違法或不
    當（最高法院105年度台抗字第178號裁定意旨參照）。
三、次按犯最重本刑為5年以下有期徒刑以下之刑之罪，而受6月
    以下有期徒刑或拘役之宣告者，依刑法第41條第1項規定，
    固得易科罰金。但易科罰金，難收矯正之效或難以維持法秩
    序者，不在此限。又依前項規定得易科罰金而未聲請易科罰
    金者，以及受6月以下有期徒刑或拘役之宣告，而不符前項
    易科罰金之規定者，依同條第2項、第3項規定，固均得易服
    社會勞動。然因身心健康之關係，執行顯有困難者，或易服
    社會勞動，難收矯正之效或難以維持法秩序者，不適用之，
    同條第4項亦定有明文。上開易刑處分之否准，係法律賦予
    檢察官指揮執行時之裁量權限，執行檢察官自得考量受刑人
    之實際情況，是否有難收矯正之效或難以維持法秩序，以作
    為其裁量是否准予易科罰金或易服社會勞動之憑據，非謂一
    經判決宣告易科罰金之折算標準，執行檢察官即應為易科罰
    金或易服社會勞動之易刑處分。所謂「難收矯正之效」及「
    難以維持法秩序」，乃立法者賦與執行檢察官得依具體個案
    ，考量犯罪特性、情節及受刑人個人特殊事由，審酌應否准
    予易刑處分之裁量權，檢察官就此項裁量權之行使，僅於發
    生裁量瑕疵之情況，法院始有介入審查之必要，倘檢察官之
    執行指揮，其程序上已給予受刑人就其個人特殊事由陳述意
    見之機會（包括在檢察官未傳喚受刑人，或已傳喚受刑人但
    受刑人尚未到案前，受刑人先行提出易科罰金聲請等情形
　　），實體上並已就包含受刑人所陳述關於其個人特殊事由在
    內之刑法第41條第1項但書或第4項所指情形予以衡酌考量，
    則難認其裁量權之行使有何違法或不當可言。易言之，執行
    檢察官就受刑人是否確因易科罰金或易服社會勞動，而有難
    收矯正之效，或難以維持法秩序之情事，有裁量判斷之權限
　　，法院僅得審查檢察官裁量時其判斷之程序有無違背法令、
    事實認定有無錯誤、其審認之事實與刑法第41條第1 項但書
　　、第4項之裁量要件有無合理關連、有無逾越或超過法律規
    定之範圍等問題，原則上不宜自行代替檢察官判斷受刑人有
    無上開情事。倘執行檢察官經綜合評價、衡酌後，仍認受刑
    人有上開不適宜為易刑處分之情形，而為否准受刑人易科罰
    金或易服社會勞動之執行命令，則屬執行檢察官裁量權之合
    法行使範圍，自不得任意指為違法或不當（最高法院110年
    度台抗字第1188號裁定意旨參照）。
四、經查：
　㈠抗告人前於102年間因酒後駕車之公共危險案件，經臺灣苗栗
    地方法院（下稱苗栗地院）以102年度苗交簡字第624號判決
    判處罰金新臺幣8萬元確定（第1案）；復於105年間因酒後
    駕車之公共危險案件，經同法院以105年度苗交簡字第1244
    號判決判處有期徒刑3月確定（第2案）；再於111年間因酒
    後駕車之公共危險案件，經同法院以111年度苗交簡字第154
    號判決判處有期徒刑4月確定（第3案，即本案），有臺灣高
    等法院被告前案紀錄表附卷可稽（本院卷第19-20頁），是
    抗告人先後有3次酒後駕車之犯行，可以認定。
  ㈡本案經移送執行後，臺灣苗栗地方檢察署（下稱苗栗地檢署
    ）執行檢察官通知抗告人應於111年5月25日下午2時50分到
    案執行，抗告人於同年5月11日收受執行傳票後，於同年5月
    17日具狀聲請易服社會勞動，經該署函覆以：「審酌台端前
    分別於102、105年已2次犯酒後駕車公共危險罪，而經易服
    社會勞動執行完畢，詎仍不知悔改，即再於111年1月27日飲
    用酒類後駕駛自用小客車上路，查獲時吐氣酒精濃度值高達
    每公升0.64毫克，而再犯本件相同性質之酒後駕車犯公共危
    險罪，可見易服社會勞動並不足以使臺端心生警惕，顯見漠
    視法律之規範，罔顧公眾之安全，為落實刑罰之教化作用，
    以收矯正之效，並為避免無辜用路人遭受受刑人日後可能一
    再出現的酒後駕車高度危險性產生的碰撞而受傷或死亡，希
    望使臺端能因為本件有期徒刑之執行經驗而知所警惕，促使
    不再犯，及保護臺端生命於在監期間不會受到自身酒駕上路
    的危害，進而保護其他用路人的生命、身體，確有令入監執
    行之必要，另併參酌臺灣高等檢察署111年2月23日檢執甲字
    第11100017350號函所定酒後駕車之累犯案件標準，認如不
    予發監執行所宣告之刑，顯難以收矯正之效，且難以維持法
    秩序，爰依刑法第41條第4項規定，本件不准易服社會勞動
    」等語，而否准其易服社會勞動之聲請，並通知改於111年6
    月28日下午2時30分到案執行等情，有送達證書、刑事易服
    社會勞動聲請狀、苗栗地檢署111年5月26日苗檢松庚111執
    聲他190字第1119012913號函稿附卷可憑，並經本院依職權
    調取苗栗地檢署111年度執字第1249號、111年度執聲他字第
    247號執行卷核閱無誤。是本案抗告人於執行程序中已具體
    向執行檢察官陳述意見，執行檢察官經審酌抗告人之犯罪類
    型、再犯之高度危險性及對公益之危害性等因素，依職權裁
    量後，認不應准許抗告人易服社會勞動，已具體說明否准易
    服社會勞動之理由，其對具體個案所為判斷，並無逾越法律
    授權或專斷而違反比例原則等濫用權力之情事，法院自應予
    以尊重。
　㈢抗告意旨雖另主張其遭查獲時並非駕車行進中，不應受酒後
    駕車之刑事處罰等語，惟此實際上係對於上開確定判決（苗
    栗地院111年度苗交簡字第154號）不服，並非就執行檢察官
    有積極執行指揮之違法或其執行方法有不當等節聲明異議，
    與刑事訴訟法第484條規定不符，非屬聲明異議可得審酌之
    範圍，且於前開確定判決變更前，該確定判決仍有其執行力
　　，檢察官據以執行，並無違法或不當。至抗告意旨所稱家庭
    經濟狀況等情，縱屬真實而值同情，仍屬其個人事由，與是
    否「難收矯正之效或難以維持法秩序」之審酌無涉。
  ㈣基上所述，本件檢察官於指揮執行時，已具體審酌個案情形
    ，認若不入監執行，確實難收矯正之效或難以維持法秩序
　　，而否准抗告人易服社會勞動之請求，所依憑之理由業經說
    明如前，經核並無不合。原裁定以檢察官所為執行指揮並無
    違法或不當，駁回抗告人之聲明異議，尚無違誤。抗告人執
    前詞提起抗告，為無理由，應予駁回。
據上論斷，應依刑事訴訟法第412條，裁定如主文。
中　　華　　民　　國　　111 　年　   8 　　月　  10　 日
            刑事第十庭     審判長法　官   陳  宏  卿
                                 法　官   簡  芳  潔
                                 法　官   林  美  玲
以上正本證明與原本無異。
不得再抗告。
                                 書記官   趙  郁  涵
　　　　　　　　　　　　　　　　 
中　　華　　民　　國　　111 　年　　8 　　月　　10　　日